【裁判字號】    96,訴,5306
【裁判日期】    970331
【裁判案由】    強盜等
【裁判全文】
臺灣高雄地方法院刑事判決              96年度訴字第5306號
公  訴  人  臺灣高雄地方法院檢察署檢察官
被      告  甲○○
義務辯護人  蘇志成律師
被      告  丙○○
            乙○○
上  1   人
指定辯護人  本院公設辯護人丁○○
上列被告等因強盜等案件，經檢察官提起公訴（96年度偵字第29
886 號）及追加起訴（97年度偵字第1293號），本院判決如下：
    主  文
甲○○犯如附表一所示之罪，各處如附表一「主文」欄所示之刑
及沒收，應執行有期徒刑拾貳年拾月。扣案之T 型扳手貳支、手
套參雙、藍短袖上衣、深藍色上衣各壹件、黑色長褲共貳件，均
沒收。
丙○○犯如附表一編號三、四、七至十二所示之罪，均累犯，各
處如附表一編號三、四、七至十二「主文」欄所示之刑及沒收，
應執行有期徒刑肆年。扣案之T 型扳手貳支、手套參雙、藍短袖
上衣、深藍色上衣各壹件、黑色長褲共貳件，均沒收。
乙○○犯如附表一編號五、六所示之罪，各處如附表一編號五、
六「主文」欄所示之刑及沒收，應執行有期徒刑柒年拾月。扣案
之T 型扳手貳支、手套參雙、藍短袖上衣、黑色長褲各壹件，均
沒收。
    事  實
一、甲○○：
  (一)意圖為自己不法之所有，於如附表1 編號1 至3 、5 、7 、
    12所示時地，或單獨，或與附表1 編號2 、3 、5 、7 、12
    所示行為人，共同基於竊盜之犯意聯絡，以如附表1 上開編
    號所示方式，竊取各該被害人所有財物得手（其中附表1 編
    號1 所示犯行部分，為未遂）。
  (二)與丙○○共同意圖為自己不法之所有，基於搶奪之犯意聯絡
    ，於如附表1 編號4 、8 至11所示時地，以如附表1 上開編
    號所示方式，搶奪各該被害人所有財物得手。
  (三)與乙○○、少年李○瑋（真實姓名及年籍資料均詳卷）共同
    意圖為自己不法之所有，基於強盜之犯意聯絡，結夥3 人以
    上，於如附表1 編號6 所示時地，與乙○○、少年李○瑋以
    如附表1 編號6 所示方式，而為強盜行為分擔，強取如附表
    1 編號6 所示被害人所有財物得手（其中被害人己○○部分
    ，為未遂）。
二、丙○○曾因搶奪案件，經國防部南部地方軍事法院以民國93
    年度和審字第416 號判決判處有期徒刑1 年10月確定，於95
    年7 月3 日縮刑期滿，翌日出監執行完畢。仍不知警惕：
  (一)與甲○○【甲○○部分，同前述一(一)】共同意圖為自己不法
    之所有，基於竊盜之犯意連絡，於如附表1 編號3 、7 、12
    所示時地，以如附表1 上開編號所示方式，竊取如附表1 上
    開編號所示被害人所有財物得手。
  (二)與甲○○【甲○○部分，同前述一(二)】共同意圖為自己不法
    之所有，基於搶奪之犯意連絡，於如附表1 編號4 、8 至11
    所示時地，以如附表1 上開編號所示方式，搶奪如附表1 上
    開編號所示被害人所有財物得手。
三、乙○○：
  (一)與甲○○【甲○○部分，同前述一(一)】、少年李○瑋共同意
    圖為自己不法之所有，基於竊盜之犯意連絡，結夥3 人以上
    ，攜帶客觀上足供兇器使用之T 型扳手2 支，以如附表1 編
    號5 所示方式，竊取如附表1 編號5 所示被害人所有財物得
    手。
  (二)與甲○○【甲○○部分，同前述一(三)】、少年李○瑋共同意
    圖為自己不法之所有，基於強盜之犯意聯絡，結夥3 人以上
    ，於如附表1 編號6 所示時地，以如附表1 編號6 所示方式
    ，而為強盜行為分擔，強取如附表1 編號6 所示被害人所有
    財物得手（其中被害人己○○部分，為未遂）。
四、嗣於96年10月19日中午12時20分許、同日12時30分許，經警
    持搜索票，分別在丙○○之高雄市○○區○○街52之2 號8
    樓住處，扣得丙○○所有供如附表1 編號4 犯行所用之如附
    表2 編號1 、2 所示之物；在甲○○之高雄市○○區○○街
    1 巷50之1 號住處，扣得甲○○所有供如附表1 編號1 至3
    、5 、7 、12所示犯行所用如附表3 編號3 、9 所示之物，
    及供如附表1 編號4 、5 、8 至11所示犯行所用之如附表3
    編號7 、8 所之物。甲○○、丙○○於接受警察調查期間，
    在偵查機關未發覺其犯有如附表1 編號2 、5 、9 （甲○○
    部分）、編號3 、4 、7 、9 至12（丙○○部分）所示犯行
    前，分別主動坦承另犯有前開犯行，而願接受裁判。
二、案經高雄市政府警察局左營分局報請臺灣高雄地方法院檢察
    署檢察官偵查起訴及追加起訴。
    理  由
一、證據能力部分：
    本判決所引用之證據資料（詳後引證據），其中傳聞證據部
    分，縱無刑事訴訟法第159 條之1 至第159 條之4 或其他規
    定之傳聞證據例外情形，亦因被告、檢察官、辯護人或同意
    可作為證據使用，或未聲明異議，依刑事訴訟法第159 條之
    5 第1 項、第2 項之規定，本院審酌該證據作成之情況，認
    為適當，應得為證據。
二、上開事實（除如附表1 編號6 所示犯行，被告甲○○、乙○○均否認犯強盜罪），業據被告甲○○、丙○○、乙○○於
    本院審理中坦白承認（詳本院96年度訴字第5306號卷【下稱
    甲卷】(一)第109 頁第11行至第17行、本院97年度訴字第790
    號卷第33頁倒數第5 行至第34頁第12行）。核與證人寅○○
    、庚○○、辰○○、癸○○、卯○○、黃楊麗茜、子○○、
    辛○○、壬○○、葉石素貞於警詢中證述之情節（詳96年度
    他字第9584號卷【下稱他字卷】第23頁背面末行至第24頁正
    面倒數第6 行、第25頁正面第1 行至背面第9 行、第28頁正
    面第倒數第10行以下、警(一)卷第79頁第3 行至第80頁第1 行
    、第81頁第3 行至倒數第3 行、警(二)卷第37頁第1 行至第12
    行、第39頁倒數第6 行至第40頁第5 行、第43頁倒數第4 行
    至第44頁倒數第5 行、第47頁第1 行至第48頁第11行、第55
    頁第1 行至倒數第5 行、第60頁第1 行至第17行、第63頁第
    1 行至第64頁倒數第7 行、第66頁倒數第9 行以下）相符。
    此外，並有受理刑事案件報案三聯單、監視錄影翻拍照片、
    失車唯讀案件基本資料、車輛協尋電腦輸入單、搜索票、搜
    索扣押筆錄、扣押物品目錄表、扣押物品收據、贓物認領保
    管單、失竊物品照片可參（見他字卷第27頁背面、第29頁至
    第30頁、警(一)卷第146 頁、警(二)卷第43頁、第68頁、第69頁
    、第105 頁至第118 頁、第135 頁至第144 頁）。自堪信被
    告甲○○、丙○○、乙○○上開自白與事實相符。另被告甲○○、乙○○均否認於附表1 編號6 所示時地，強盜被害人
    戊○○、己○○，被告甲○○辯稱：與綽號「忠仔」（即被
    告乙○○）、「阿迪」（即少年李○瑋）共乘1 部黑色馬自
    達汽車，在高雄縣岡山鎮附近，竊得1 部白色馬自達汽車，
    伊駕駛黑色汽車，乙○○駕駛竊得之白色汽車，由「阿迪」
    下車行搶皮包，並無強盜行為等語（詳警(一)卷第17頁第11行
    至第13行、偵字第33138 號卷第17頁第2 行至第8 行）；被
    告乙○○辯稱：96年9 月27日凌晨1 時許，與甲○○、「阿
    迪」共乘1 部黑色馬自達汽車，行經興達港附近，竊得路旁
    1 部白色馬自達汽車，由伊駕駛該白色汽車，甲○○駕駛黑
    色馬自達汽車搭載「阿迪」，沿路開回高雄，在省道台1 線
    ，發現2 位女子共乘1 部機車，伊即切入機車道攔下機車，
    甲○○之汽車自後方撞擊機車，「阿迪」就下車行搶等語（
    詳警(一)卷第53頁倒數第3 行至第54頁第7 行、偵字第33138
    號卷第6 頁第15行至第7 頁第9 行、第17頁第12行至第13行
    ）。惟查：
  (一)被害人戊○○於附表1 編號6 所示時間，騎乘機車搭載被害
    人己○○，行經附表1 編號6 所示地點，為被告乙○○所駕
    白色自用小客車攔下後，又遭被告甲○○所駕行駛在後之黑
    色自用小客車撞擊，致戊○○、己○○人車到地，但未成傷
    ，機車倒地後，原本坐在黑色車輛駕駛座旁之李○瑋下車，
    走近機車處，高喊：搶劫，把錢拿出來等語，並動手試圖扳
    開倒地之機車座墊，被告甲○○於駕駛座內亦高喊把錢拿出
    來等語，隨後，被告乙○○亦下車，走向戊○○、己○○，
    站立並面向其2 人中間，以雙手分別攬住戊○○、己○○之
    頸部，使力強迫其2 人往中央靠攏，乙○○並出言：趕快把
    錢拿出來等語，待李○瑋扳開機車座墊，取出戊○○之手提
    包後，乙○○始放開戊○○2 人，而與李○瑋分乘原車輛離
    去。嗣於96年10月19日中午12時30分許，經警持本院核發之
    搜索票，在甲○○之高雄市○○區○○街1 巷50之1 號住處
    ，扣得戊○○所有之VK牌VK700 行動電話1 支之事實，業據
    證人戊○○於本院審理時證稱：96年9 月27日凌晨3 時許，
    騎乘機車搭載己○○，行經高雄縣橋頭鄉○○ ○○道，有1
    輛汽車突然從後方插到前方，擋在前面，並將車頭朝向機車
    ，機車被迫停下後，又有1 輛汽車從後方撞到機車，機車在
    原地往右倒下，人未受傷，然後有1 個人從後方汽車駕駛座
    旁邊座位下車，下車及駕駛黑色車輛之人，均要伊把錢拿出
    來，該部黑色汽車距離伊站立位置約3.2 公尺，後來駕駛白
    色汽車之人也下車，面向伊與己○○走過來，把手放在2 人
    頸部，使力讓其2 人往中間靠攏，叫伊等把東西拿出來，伊
    就不敢動，後來第1 個下車之人扳開機車座墊，取走伊包包
    後（包包內有手機、現金及證件），攬住伊等頸部之人才放
    手，分別坐回原來之汽車離去，過程約5 分鐘等語綦詳（詳
    甲卷(二)第48頁到數第7 行至第54頁倒數第5 行、第55頁第19
    行至第20行）。核與證人己○○於本院審理中證述：96年9
    月27日凌晨3 時許，搭乘戊○○騎乘之機車，行經高楠公路
    省道附近往岡山方向時，突然1 輛白色汽車慢慢靠近機車，
    戊○○擔心撞車，就緊急煞車，隨後1 部黑色汽車自後方撞
    上機車，機車因此倒地，然後由黑色汽車副駕駛座下來1 個
    人，對伊等高喊搶劫，並上前扳動機車座墊，黑色汽車之駕
    駛坐在車內大吼大叫，叫伊等趕快把錢拿出來，後來伊試圖
    靠近白色汽車記車號，結果白色汽車上之人就下車，用雙手
    出力，但不是很用力攬住伊與戊○○頸部，伊等不敢反抗，
    後來第1 個下車之人扳開機車座墊，取走皮包，伊皮包背在
    肩上，外面還穿上大夾克，所以皮包沒有被搶走等語相符（
    詳甲卷(二)第57頁第10行至第60頁第3 行、第61頁第1 行至第
    8 行、倒數第10行至第7 行）。且被告甲○○、乙○○於本
    院審理中亦均陳述：證人戊○○、己○○上開證述與事發經
    過大致相符等語（詳本院卷(二)第56頁第3 行至第8 行、第63
    頁倒數第8 行以下）。此外，並有上開搜索扣押筆錄、扣押
    物品目錄表、扣押物品收據可參。是此部分之事實，應堪認
    定。
  (二)按強盜罪係以強暴、脅迫或他法，使人不能抗拒而取其財物
    或使其交付為構成要件，恐嚇罪係以威嚇手段，使人畏懼而
    交付所有物，其交付與否，被害人尚有意思之自由者，為構
    成要件，故以脅迫行為使人交付所有物，有時雖近似恐嚇，
    若被害人已喪失意思自由時，即已達於強盜之程度；又強盜
    罪之強暴、脅迫，祇須抑壓被害人之抗拒或使被害人身體上
    、精神上，處於不能抗拒之狀態為已足，其暴力縱未與被害
    人身體接觸，仍不能不謂有強暴、脅迫行為，又縱令被害人
    實際無抗拒行為，仍於強盜罪之成立，不生影響（最高法院
    21年上字第1115號、30年上字第3023號判例參照）。再者，
    是否「不能抗拒」，除應考量行為人所實施之不法手段是否
    足以抑制通常人之抗拒，使之喪失自由意思外，並應就被害
    人之年齡、性別、性格、體能及當時所處環境等因素，加以
    客觀之考察，以為判別標準（最高法院88年度臺上字第2132
    號判決要旨參照）。準此，刑法強盜罪認定被害人是否已達
    「致使不能抗拒」之標準，應以被告行為之強弱程度，綜合
    當時之具體事實，依客觀常態情狀以決之，即視該手段施用
    於相類似情狀下，是否足使一般人處於不能抗拒壓制程度而
    定。查被告乙○○以上開白色自小客車攔下被害人戊○○機
    車之強暴方式，迫使機車停下後；少年李○瑋自被告甲○○
    所駕之黑色自小客車下車，對被害人戊○○2 人高喊：搶劫
    ，把錢拿出來等語，並出手扳動機車座墊；被告甲○○則在
    車上高喊：趕快把錢拿出來等語，脅迫被害人交出錢財，之
    後，被告乙○○自白色自小客車下車，走近被害人戊○○2
    人，以手攬住被害人戊○○2 人之頸部，迫使其2 人往中央
    靠攏之強暴方式，並出言脅迫被害人：趕快把錢拿出來等語
    ，嗣於李○瑋扳開機車座墊，取走被害人戊○○之皮包後，
    被告乙○○始放開被害人戊○○2 人，而分別駕車離去之事
    實，業經認定如前。本院審酌：被告甲○○、乙○○及李○
    瑋對被害人戊○○2 人施以上開強暴、脅迫行為時，戊○○
    2 人係處於人煙稀少之省道台1 線公路上，當時為凌晨時分
    ，被告等犯案過程中，無其他車輛通過，被害人2 人均為年
    輕女子，突遭2 部汽車前後夾擊，且犯案歹徒共有3 名男子
    ，其中2 男子喊稱：搶劫，趕快把錢拿出來等語後，被害人
    2 人再遭另1 名男子以手攬住頸部，並使力靠近該男子之同
    時，該男子又出言要求交出錢財等客觀情狀。足見被害人戊○○2 人之行動自由已遭被告乙○○控制，是其2 人擔心若
    有不從或出手反抗，恐會遭受不測而任憑擺佈，亦符合常情
    。堪認被害人戊○○、己○○之意思自由業因被告乙○○及
    李○瑋上開強暴、脅迫行為，而均已受壓抑，且均達不能抗
    拒之程度甚明。被告乙○○或少年李○瑋上開強暴、脅迫行
    為，既已達被害人戊○○2 人至使不能抗拒之程度，而取被
    害人戊○○之皮包，應成立強盜行為。
  (三)次按共同正犯之意思聯絡，不限於事前有所協議，其於行為
    當時，基於相互之認識，以共同犯罪之意思參與者，亦無礙
    於共同正犯之成立，且其表示之方法，不以明示通謀為必要
    ，即相互間有默示之合致，亦無不可（最高法院92年度台上
    字第3724號判決意旨參照）。查：
  1.被告甲○○、乙○○與李○瑋分乘上開車輛，於上開時間，
    行經上開地點，見被害人戊○○2 人騎乘機車行經該處，乙○○乃向甲○○及李○瑋表示，由其駕車攔下機車，再由李
    ○瑋下車行搶，謀議完成後，乙○○即駕車駛近機車，並攔
    下機車，由李○瑋下車扳動機車座墊，取走機車內物品之事
    實，業據證人乙○○於本院審理時證述明確（詳本院甲卷(二)
    第87頁第7 行至第17行）。核與被告甲○○於本院審理時供
    稱：行搶之前，乙○○有開車靠近，搖下車窗表示要攔車行
    搶等語（詳本院甲卷(二)第11行至第13行）大致相符。足見被
    告甲○○、乙○○及李○瑋犯案前，已合意由被告乙○○負
    責攔下機車，再由李○瑋下車行搶，被告甲○○則在車上負
    責接應甚明。且被告甲○○、乙○○及李○瑋既謀議以上開
    方式強取他人之財物，則其等在犯案過程中脅迫被害人交出
    財物之言語，即應屬行為之分擔。
  2.證人戊○○、己○○於本院審理中分別證稱：機車被白色汽
    車擋下後，隨即停車，然後又有1 部車從後方撞擊機車，機
    車直接在原地往右邊倒下，人未受傷，遭人攬住頸部之地點
    ，係在白色與黑色汽車之間，距離該部黑色車輛約為法庭側
    牆樑柱至訊問台止【經當庭測量，距離為3.2 公尺】，從黑
    色汽車之方向可以看見伊等遭人攬住頸部；1 部白色汽車突
    然靠近機車，戊○○就煞車，後面又有1 部黑色汽車撞上來
    ，機車就倒地，但人未受傷等語（詳本院甲卷(二)第49頁第8
    行至第11行、第50頁第9 行、第55頁第2 行至第9 行、第57
    頁倒數第6 行至第58頁第7 行、第61頁倒數第6 行至第3 行
    ）。足見機車倒地時，已遭2 部汽車前後包圍，其間距離甚
    近。參以被告甲○○係負責接應李○瑋逃逸，勢必駕車儘量
    靠近被害人所立之處，以方便李○瑋得手後上車逃逸；及被
    告甲○○既已合意犯案，未免犯行曝光並防止被害人反抗、
    逃跑，自無不密切注意四周是否有車輛往來與被害人舉動之
    理。復佐以上開機車遭追撞後，並未往前滑行，而係當場倒
    於被害人身旁，李○瑋扳動機車座墊時，被告乙○○即攬住
    被害人戊○○2 人之頸部站立在旁，足見被害人當時所處之
    地點，僅在李○瑋身旁；再參以證人戊○○於本院審理中證
    稱：機車被撞倒後至物品被搶走，前後大約5 分鐘等語（詳
    本院甲卷(二)第51頁倒數7 行），時間並非瞬間。李○瑋在被
    害人身旁扳動機車座墊之過程中，豈有不注意周遭事物，而
    未見被害人遭被告乙○○攬住頸部之理。被告甲○○及李○
    瑋既均見被告乙○○以雙手攬住被害人戊○○2 人頸部，並
    使力令其2 人往中間靠近，限制被害人之行動自由，李○瑋
    見狀，仍持續扳動機車座墊，強取車內財物；被告甲○○見
    狀，仍坐在車上觀看並注意四周動靜，均未出言或上前阻止
    被告乙○○上開舉動。並參以被告甲○○及李○瑋於被告乙○○下車前，均曾向被害人出言：趕快把錢交出來等語，足
    見其2 人均希望以最短時間完成犯行，是其2 人當見李○瑋
    一時未能扳開機車座墊取得財物，而見被告乙○○下車攬住
    被害人頸部時，對其等強取財物之遂行，自有所助益，而將
    被告乙○○上開行為視為自己之行為，亦與常情不違。參諸
    上開說明及判決意旨，堪認被告甲○○、李○瑋就被告乙○○上開攬住被害人頸部，並用力使被害人靠攏之強暴行為及
    脅迫被害人交出財物之言語，均有默示之合致。被告甲○○
    、乙○○上開所辯，均不足採。
  (四)綜上，本件事證明確，被告甲○○、丙○○、乙○○犯行堪
    以認定，應依法論科。
三、論罪科刑：
  (一)按刑法第321 條第1 項第3 款之攜帶兇器竊盜罪，係以行為
    人攜帶兇器竊盜為其加重條件，此所謂兇器，其種類並無限
    制，凡客觀上足對人之生命、身體、安全構成威脅，具有危
    險性之兇器均屬之，且祇須行竊時攜帶此種具有危險性之兇
    器為已足，並不以攜帶之初有行兇之意圖為必要（最高法院
    79年臺上字第5253號判例足資參照）。查扣案之T 型扳手2
    支，係被告甲○○用以撬開如附表編號1 至3 、5 、7 、12
    所示車輛之工具，業經被告甲○○坦白承認。是該扳手既可
    撬開車輛，足見該扳手質地堅硬，具有一定之破壞性，客觀
    上足以對他人生命、身體、安全構成威脅，且具有危險性之
    兇器甚明。是核(1)被告甲○○附表1 編號1 部分所為，係
    犯刑法第321 條第2 項、第1 項第3 款之加重竊盜未遂罪及
    同法第354 條之毀損罪，附表1 編號2 、3 、7 、12部分
    所為，均係犯刑法第321 條第1 項第3 款之加重竊盜罪，
    附表1 編號5 部分所為，係犯刑法第321 條第1 項第3 款、
    第4 款之加重竊盜罪，附表1 編號4 、8 至11部分所為，
    均係犯刑法第325 條第1 項之搶奪罪，附表1 編號6 所為
    ，係犯刑法第330 條第1 項之結夥3 人以上強盜罪及同條第
    2 項、第1 項之結夥3 人以上強盜未遂罪；(2)被告丙○○
    附表1 編號3 、7 、12部分所為，均係犯刑法第321 條第1
    項第3 款之加重竊盜罪，附表1 編號4 、8 至11部分所為
    ，均係犯刑法第325 條第1 項之搶奪罪；(3)被告乙○○附
    表1 編號5 部分所為，係犯刑法第32 1條第1 項第3 款、第
    4 款之加重竊盜罪，附表1 編號6 部分所為，係犯刑法第
    330 條第1 項之結夥3 人以上強盜罪及同條第2 項、第1 項
    之結夥3 人以上強盜未遂罪。被告甲○○就附表1 編號1 所
    示犯行，係一行為同時觸犯數罪名，為想像競合犯，從一重
    即加重竊盜未遂罪處斷【追加起訴書犯罪事實一已載明共犯
    黃偉忠持T 型扳手撬壞電門鎖，足認毀損行為，屬追加起訴
    之範圍，不因所犯法條欄漏載刑法第354 條而受影響，附此
    敘明】。被告甲○○已著手於竊盜行為而未得手，為未遂犯
    ，應依刑法第25條第2 項規定，減輕其刑。被告甲○○與黃
    偉忠就附表1 編號1 ；與被告丙○○就附表1 編號2 至4 、
    7 至12所示犯行部分；與被告甲○○與被告乙○○就附表1
    編號5 、6 所示犯行部分，均有犯意聯絡及行為分擔，均為
    共同正犯。被告甲○○、乙○○如附表1 編號6 犯行部分，
    為一行為同時對被害人戊○○、己○○2 人實施加重強盜犯
    行，因分屬既遂、未遂，觸犯上開罪名，為想像競合犯，均
    應依刑法第55條規定，從一重之加重強盜既遂處斷。被告甲○○、丙○○、乙○○所犯上開各罪，犯意各別、時地互殊
    ，應分論併罰。檢察官雖漏未論及被告甲○○、乙○○如附
    表1 編號6 所示，對被害人己○○之加重強盜未遂犯行，然
    上開犯行與已起訴之附表1 編號6 所示之加重強盜既遂犯行
    ，為想像競合犯之裁判上一罪，業如前述，此部分犯行為起
    訴效力所及，本院自得併予審酌。另按強盜罪以強暴、脅迫
    等方法，致使不能抗拒為構成要件之一，當然含有妨害被害
    人自由之性質，故犯強盜罪而有妨害被害人自由時，是否另
    論以妨害自由罪名，應就行為人之全部犯罪行為實施過程加
    以觀察。倘妨害自由行為時，強盜行為犯行業已著手實施，
    則所為強暴、脅迫等非法方法剝奪被害人行動自由行為，應
    包括在強盜行為之內，無另行成立刑法第302 條第1 項之剝
    奪他人行動自由罪之餘地。且強盜罪之內容，當然亦含有使
    人行無義務之事，或妨害人行使權利，或剝奪人行動自由等
    妨害自由之性質，是以，強盜罪一經實施，則妨害自由之行
    為，即已包含在內，自無另行成立妨害自由罪名之餘地（最
    高法院92年度台上字第5644號、92年度台上字第1965號等判
    決參照）。查被告乙○○駕車迫使被害人戊○○之機車停下
    ，妨害其自由離去之權利後，李○瑋下車高喊：搶劫，把錢
    拿出來等語，被告甲○○亦在車上喊稱：趕快把錢拿出來等
    語，不久，被告乙○○亦下車，攬住被害人何淑之2 人之頸
    部，剝奪被害人行動自由，依其情形，被告乙○○駕車攔下
    被害人機車之強暴方式，阻止被害人自由離去時，顯然已為
    強盜行為之著手，依上開說明，本件無另成立刑法第302 條
    第1 項之剝奪他人行動自由罪及同法第304 條強制罪之餘地
    。
  (二)自首與否之認定：
  1.附表1 編號 1犯行（即追加起訴書犯罪事實一）部分：
    此部分之犯行，係因被害人寅○○發覺自小客車門鎖遭人撬
    開侵入，乃向警方報案，並提供監視錄影畫面，經警員許忠
    義觀看畫面並請線民確認行竊之人為被告甲○○及黃偉忠後
    ，向檢察官借提被告甲○○，被告甲○○始供出上開犯行之
    事實，業據證人許忠義警員於本院審理時證稱：被害人提供
    監視錄影畫面，自畫面中發現作案之人為甲○○、黃偉忠，
    係根據線民所提供甲○○之資料，核對甲○○自行在網路上
    張貼之相片，並請線民確認後，先前往甲○○住處，之後查
    出甲○○在押，即前往看守所借提等語綦詳（詳本院甲卷(二)
    第89頁第19行至第90頁第20行）。並有報案三聯單、陳報單
    、監視錄影翻拍照片可參（見他字第9584號卷第10頁正面、
    第11頁背面、第24頁至第25頁正面）。又高雄市政府警察局
    三民第二分局鎖定被告甲○○犯案後，於96年11月14日借提
    被告甲○○，經警出示監視錄影照片及黃偉忠之口卡片後，
    被告甲○○始坦承上開犯行之事實，亦有被告甲○○96年11
    月14日警詢筆錄、黃偉忠之口卡片、照片可參（詳他字卷第
    19頁正面第11行至背面第18行、第31頁背面、第32頁正面）
    。足見警方觀看過監視錄影畫面，核對被告甲○○及黃偉忠
    之資料，確認係其2 人犯案後，遂借提被告甲○○，並備妥
    監視錄影畫面、黃偉忠之口卡片及相片，供被告甲○○指認
    。綜上以觀，堪認警方於被告甲○○坦承犯行前，已有確切
    之根據得為合理懷疑被告甲○○犯案，此部分之犯行，不符
    合自首之要件。
  2.附表1 編號 2犯行（即起訴書附表編號1）部分：
    按自首減刑之設，在期犯罪事實早日發覺，藉省偵查之勞費
    而免累及無辜，故自首以告以犯罪事實為已足，不以與事實
    完全相符為必要（最高法院87年度台上字第2599號判決參照
    ）。查被告甲○○於此部分犯行未經偵查機關發覺前，主動
    向高雄市警察局左營分局新莊派出所承辦警員坦承竊盜犯行
    ，而願接受裁判之事實，業據證人鄭朝明警員於本院審理時
    證述明確（詳本院甲卷(二)第76頁倒數第7 行至第77頁第6 行
    ）。而被告甲○○於警詢時雖供承：96年9 月中旬凌晨0 時
    許，在高雄市○○路某巷內，以一字扳手破壞駕駛座旁車門
    鑰匙孔，侵入車內竊得ETC 電子收費器、高速公路回數票等
    語（詳警(一)卷第4 頁倒數第5 行至第2 行），而與實際之犯
    罪時地有所出入，然依上開說明，因被告甲○○已供認以犯
    罪之手段，取得上開物品，縱所述事實與真相不相符合，堪
    認亦符合自首要件。
  3.附表1 編號3 、4 犯行（即起訴書附表編號2 、3） 部分：
    被害人辰○○於96年9 月18日凌晨2 時40分許，發現其所有
    車號1853-TG 自小客車遭竊（即附表1 編號3 部分），而於
    96年9 月18日凌晨3 時50分許報案，並製作筆錄，該車於96
    年9 月19日晚間11時50分許尋獲，於96年9 月21日進行採證
    ；被害人癸○○於附表1 編號4 所示之時地遭搶，隨即於同
    日凌晨2 時20分許報案，並表示未看清楚歹徒特徵。嗣被告
    丙○○於96年10月19日下午4 時35分許起，接受警詢時，即
    主動供出與被告甲○○共犯此部分之犯行；被告甲○○於同
    日下午5 時40分起，接受警察詢問，先陳述扣案物之來源，
    接著陸續供出如附表1 編號7 、2 、8 之犯行後，最後始坦
    承另犯附表1 編號3 、4 犯行之事實，有被告甲○○、丙○○、證人辰○○、癸○○之警詢筆錄、失車唯讀案件基本資
    料可參（詳警(二)卷第1 頁、第5 頁、第11頁、第13頁、第39
    頁至第44頁）。而上開車輛雖經採證，然依卷證資料及本院
    調查結果，並無任何採證資料（如指紋）可資證明被告甲○○、丙○○曾使用過該車；參以證人癸○○無法指認行搶之
    人，堪認在被告丙○○供出此部分犯行前，尚無確切之根據
    得為合理懷疑被告丙○○、甲○○犯案。被告丙○○先於被
    告甲○○主動供出此部分之犯行，應符合自首之要件。另警
    方比對被告丙○○之供述及證人辰○○、癸○○之證述，已
    有確切之根據得為合理懷疑被告甲○○犯案，是被告甲○○
    於坦承此部分犯行，僅能認係對已發覺之犯罪自白，不符合
    自首之要件。
  4.附表 1編號 5犯行（即追加起訴書犯罪事實二）部分：
    被告甲○○於96年11月5 日接受警詢時，在未經偵查機關發
    覺前，主動坦承與「忠仔」、「阿迪」於96年9 月27日凌晨
    0 時許，在高雄縣岡山鎮附近，共同行竊1 部白色馬自達汽
    車，而願接受裁判之事實，有被告甲○○之警詢筆錄可參（
    詳警(一)卷第17頁第11行至第13行）。而被告甲○○之供述，
    雖與實際之犯罪地點有所出入，然參照2.之說明，因被告甲○○已供認以犯罪之手段，取得上開物品，縱所述事實與真
    相不相符合，堪認亦符合自首要件。另被告乙○○係因被告
    甲○○提供其行動電話門予警方，查出被告乙○○身分後，
    再借訊被告甲○○指認「忠仔」即為被告乙○○，業經認定
    如前。足見警方於被告乙○○經拘提到案，坦承此部分犯行
    （詳警(一)卷第53頁倒數第3 行至第54頁第3 行、第56頁第11
    行至第12行）前，業因被告甲○○之供述，而有確切之根據
    得為合理懷疑被告乙○○犯案，是被告乙○○坦承此部分之
    犯行，不符合自首之要件。
  5.附表 1編號 6犯行（即起訴書附表編號4 ）部分：
    96年10月19日中午12時30分許，經警持搜索票，在被告甲○○高雄市○○區○○街1 巷50之1 號住處，查獲被害人戊○○之VK牌行動電話1 支，被告甲○○於同日接受警員詢問時
    陳稱上開行動電話係其女友張以慧所有之事實，有上開搜索
    扣押筆錄、扣押物品目錄表及被告甲○○96年10月19日警詢
    筆錄可參（詳警(二)卷第第2 頁倒數第6 行、第3 頁第12行至
    第13行）。足見被告甲○○於本案查獲當日，並未坦承該行
    動電話係犯罪取得。又警方取得該電話後，即查出該電話係
    被害人戊○○所有，經通知戊○○、己○○於96年10月23日
    製作筆錄，並均指認被告甲○○為駕駛黑色馬自達汽車之歹
    徒，被告甲○○於96年10月26日接受警方詢問時，始改稱該
    行動電話係偷竊而來，嗣經警查閱甲○○所持行動電話之通
    聯紀錄，發現甲○○於案發時，出現在案發現場附近，經警
    於96年11月5 日再借訊甲○○，甲○○始坦承上開行動電話
    係於附表1 編號6 所示時地，與「忠仔」行搶而來，並提「
    忠仔」之0000000000號行動電話予警方調查，經警方調閱該
    門號資料後，再於96年11月9 日借訊甲○○，經甲○○指認
    「忠仔」就是乙○○之事實，業據證人即查獲警員李光勇於
    本院審理時證述明確（詳本院甲卷(二)第67頁第18行至第68頁
    第20行）。並有被告甲○○96年10月25日、96年11月5 日、
    96 年11 月7 日警詢筆錄、證人戊○○、己○○96年10月23
    日警詢筆錄、指認相片、贓物認領保管單、報案三聯單、手
    機相片可參（詳警(一)卷第12頁末行至第13頁第6 行、第17頁
    第7 行至第18頁第7 行、第19頁第12行至第13行、第22頁末
    行至第23頁第10行、第25頁、第62頁第9 行至第11行、第64
    頁至第67頁、第70頁第5 行、第71頁）。又被告乙○○於96
    年11月19日經拘提到案，並於同日坦承上開犯行之事實，亦
    有拘票、警詢筆錄可參（詳警(一)卷第53頁第8 行至第13行、
    第87 頁） 。足見警方在被告甲○○、乙○○分別於96年10
    月23日坦承上開犯行前之96年10月23日、96年11月9 日即已
    根據上開事證，而有確切之根據得為合理懷疑被告甲○○、
    乙○○犯案，故此部分之犯行，即與自首之要件不符。
  6.附表1 編號7 、8 犯行（即起訴書附表編號5 、6） 部分：
    被害人黃楊麗茜於附表1 編號8 所示時地遭搶後，於96年10
    月4 日凌晨4 時許報案，經警調閱路口監視畫面，發覺車號
    9355-XA 自用小客車涉嫌重大，查出該車輛車主鐘怡吟於同
    日下午2 時40分許報案失竊，嗣該車輛於同年月5 日下午4
    時許，在高雄市○○區○○路、銘傳路口尋獲，經警通知卯
    ○○於同年月7 日前往領取並製作筆錄，確認失竊車輛及物
    品，而將卯○○失竊物品列為搜索重點，再通知黃楊麗茜於
    同年月8 日前往製作筆錄，並指認上開自小客車係作案車輛
    後，鎖定被告甲○○、丙○○涉有上開罪嫌，復通知黃楊麗
    茜於同年月16日前往製作筆錄，並經照片指認被告丙○○係
    下手行搶之人，嗣於同年月19日中午，經警前往被告甲○○
    、丙○○上開住處搜索，扣得如附表2 、3 所示之物，並當
    場逮捕其2 人。被告甲○○、丙○○到案後，被害人卯○○
    於同日下午前往指認如附表2 編號2 、5 （部分回數票）、
    11所示之物，係其失竊之物品；被害人黃楊麗茜亦於同日下
    午前往指認被告甲○○係其遭搶當日下車走近其身旁之人，
    被告丙○○係下手行搶之人，之後，被告甲○○、丙○○接
    受詢問時，均坦承此部分犯行之事實，有被告甲○○、丙○○、證人黃楊麗茜、卯○○之警詢筆錄、搜索扣押筆錄、扣
    押物品目錄表、扣押物品收據、贓物認領保管單、MOMO熊、
    LV止滑墊、高速公路回數票、9355-XA 自用小客車尋獲照片
    、搜索票聲請書、監視器翻拍畫面、被告丙○○之指認照片
    、重大刑案通報單、車輛尋獲電腦輸入單可參（詳警(一)卷第
    4 頁倒數第9 行至第5 行、第5 頁倒數第6 行至第6 頁第3
    行、第31頁倒數第7 行至第32頁第7 行、警(二)卷第55頁第1
    行以下、第60頁第11行至第18行、第63頁倒數第4 行至第64
    頁第2 行、第12行至第14行、第106 頁至第112 頁、第136
    頁、第13 8頁至第140 頁、聲搜卷第2 頁、第17頁、第18頁
    、第26頁、第123 頁、第124 頁），應堪認定。是在被告甲○○供出附表1 編號7 之犯行前，警方已將被害人卯○○指
    述失竊之物品，列為搜索重點，並於搜索被告甲○○住處時
    查獲，予以扣押，供卯○○指認確係其放在上開車內遭竊之
    物品；在被告甲○○、丙○○供出附表1 編號8 所示犯行前
    ，警方依據上開監視翻拍畫面、尋獲車輛及被害人丑○○○
    指認被告甲○○、丙○○為行搶之人等資證，已足認均有確
    切之根據得為合理懷疑被告甲○○（附表1 編號7 、8 所示
    犯行）、丙○○（附表1 編號8 所示犯行）犯案，被告甲○○、丙○○坦承上開犯行，自不符合自首之要件。至被告丙○○所犯如附表1 編號7 犯行部分，本院審酌：(1)根據被害
    人卯○○、丑○○○於警詢中之上開證述可知，卯○○上開
    車號9355-XA 自用小客車，係在96年10月3 日晚間7 時30分
    後、翌日凌晨2 時55分前之某一時點被竊，而依卷證資料，
    在被告甲○○、丙○○供出偷竊時間為96年10月4 日凌晨2
    時許前，尚無證據足認上開車輛被竊之時間為96年10月4 日
    凌晨2 時許。(2)依通聯譯文所示，被告甲○○、丙○○自96
    年10月3 日晚間10時29分5 秒許起至96年10月4 日凌晨3 時
    29分19秒許止，各以門號0000000000號、0000 000000 號行
    動電話聯絡數次，通聯內容固提及被告2 人約定於96年10月
    4 日凌晨0 時30分出發前往某處，嗣後前往見面等情（見聲
    搜卷第110 頁至第113 頁），然上開通聯譯文之語意不明，
    並無關於計畫竊取或已竊得車輛之對話，尚難據此認定其2
    人之上開對話與竊車有關。(3)證人黃國書警員於本院審理時
    固證稱：被害人卯○○表示車上之光碟、MOMO熊玩偶、香水
    等物遭竊，經指派警員跟監甲○○、丙○○至鳳山市○○○
    路偏僻處，發現2 人好像在丟棄物品，當時未上前清查丟棄
    之物品，本件是根據電話監聽內容、電話通聯基地台位置及
    跟監結果，認為被告甲○○、丙○○涉案可能性相當大等語
    （詳本院甲卷(二)第3 行至第16行）。然警員跟監被告甲○○
    、丙○○時，既未清查其丟棄之物品，而基地台涵蓋之通話
    區域，通常亦有數百公尺之範圍，且上開通聯內容語意不清
    ，已如前述，故僅可認警方於96年10月19日聲請本院核發搜
    索票時，懷疑被告丙○○涉有此部分之犯行，然依當時現有
    之證據，尚難認已有確切之根據，足以認定被告丙○○涉案
    。參以被告丙○○、甲○○於96年10月19日到案後，先後於
    同日下午經隔離詢問，被告丙○○早於被告甲○○1 小時又
    5 分鐘前製作筆錄，並主動供出此部分之犯行（詳警(一)卷第
    2 頁、第29頁、第31頁倒數第7 行以下），應認被告丙○○
    符合自首要件。
  7.附表1編號9之犯行（即追加起訴書犯罪事實三）部分：
    此部分之犯行，係被告甲○○、丙○○未經偵查機關發覺前
    ，接受警員詢問時，同時主動坦承有上開犯行，而願接受裁
    判之事實，業據證人潘建銘警員於本院審理中證稱：在偵辦
    上開犯行前，不知甲○○、丙○○涉犯上開罪嫌，是丙○○
    主動告知上開案件，當時甲○○也在場，經當場詢問甲○○
    是否有此事，甲○○表示確有此事等語綦詳（詳本院甲卷(二)
    第64頁倒數第3 行至第65頁倒數第7 行）。又證人潘建銘固
    證稱：丙○○坦承犯案時，好像坦承係與甲○○一同犯案等
    語（詳本院甲卷(二)第65頁倒數第9 行），似認於被告王玉鑫
    坦承上開犯行前，已發覺被告甲○○犯案。然本院審酌被告
    丙○○、甲○○2 人係在同一地點甚為密接之時間內，前後
    向同一警員坦承上開犯行，如以警員詢問之先後，作為認定
    是否符合自首之依據，則自首與否，將取決於警員詢問之順
    序，實有欠公允，不宜割裂認定，而應等同視之，應認被告
    甲○○、丙○○均符合自首要件。
  8.附表1編號10、11之犯行（即起訴書附表編號7、8）部分：
    被告丙○○於96年10月20日接受警詢時，主動坦承與被告甲○○共犯此部分犯行之事實，有被告丙○○之警詢筆錄可參
    （詳警(一)卷第40頁第9 行至第15行）。又警方於被告丙○○
    主動供出此部分之犯行後，於96年10月23日、同年月21日，
    分別通知被害人辛○○、壬○○製作筆錄後，確認其2 人確
    實於附表1 編號10、11所示時地遭搶，證人辛○○、壬○○
    雖均證稱騎機車行搶之2 人，為20多歲之男子，然因該2 人
    均配戴安全帽，未看清車號，無法指認行搶之人，嗣於96年
    10月25日借提被告甲○○，被告甲○○經警員詢問後，始坦
    承此部分犯行之事實，亦有證人辛○○、壬○○及被告甲○○之警詢筆錄在卷可參（詳警(一)卷第11頁第3 行至第12頁第
    16行、第79頁第3 行以下、第82頁第3 行以下）。堪認警方
    在被告丙○○供出上開犯行前，尚無確切之根據得為合理懷
    疑被告丙○○犯案，被告丙○○主動供出此部分之犯行，應
    符合自首之要件。另警方根據被告丙○○之供述及被害人辛○○、壬○○之證述，確認被害人在附表1 編號10、11之時
    地遭搶後，已有確切之根據得為合理懷疑被告甲○○犯案，
    堪認被告甲○○供出此部分之犯行，不符合自首之要件。
  9.附表1編號12之犯行部分：
    被害人人葉石素貞於96年10月16日晚間9 時50分許，發現車
    號0169-XC 自用小客車失竊，於同日晚間10時20分報案，並
    製作筆錄，被害人葉石素貞表示失竊現場並無監視錄影系統
    。嗣該車於96年10月17日上午8 時許，在高雄市○○區○○
    街一巷21號自行尋獲。又被告丙○○於96年10月19日警詢時
    主動供稱：96年10月16日晚間8 時許，夥同甲○○，在高雄
    市○○區○○路附近，由甲○○下手行竊1 部藍色馬自達自
    小客車等語之事實，有證人葉石素貞及被告丙○○之警詢筆
    錄、車輛協尋電腦輸入單、失車唯讀案件基本資料可參（詳
    警(一)卷第32頁第7 行至第10行、警(二)卷第66頁倒數第10行至
    第67頁第2 行、第68頁至第69頁）。足見警方依證人葉石素
    貞之指證及車輛尋獲之事實，尚未有確切之根據得為合理懷
    疑被告丙○○犯案，被告丙○○主動供出此部分之犯行，應
    符合自首之要件。另警方根據被害人葉石素貞上開證述，確
    認被害人上開車輛，在附表1 編號12之時地遭竊，並於翌日
    自行尋獲，及被告丙○○之上開供述，已有確切之根據得為
    合理懷疑被告甲○○犯案，是被告甲○○於96年10月20日警
    詢時供承：96年10月16日晚間7 時許，夥同丙○○，在高雄
    市○○區○○街294 號前，以一字扳手破壞車門竊得車號
    0169-XC 號自小客車等語（詳警(一)卷第8 頁倒數第12行至第
    10行），僅能認係對已發覺之犯罪自白，不符合自首之要件
    。
  10.綜上，堪認被告甲○○就附表1 編號2 、5 、9 所示犯行部
    分；被告丙○○就附表1 編號3 、4 、7 、9 至12犯行部分
    ，均符合自首要件，爰就上開犯行，均依刑法第62條前段之
    規定，減輕其刑。又被告丙○○曾因如事實欄所示犯行，經
    國防部南部地方軍事法院判決如事實欄所示罪刑確定，於95
    年7 月3 日縮刑期滿，翌日出監執行完畢之事實，此有前開
    前案紀錄表可佐，是其5 年以內故意再犯本件有期徒刑以上
    之罪，為累犯，應依刑法第47條第1 項規定加重其刑。並就
    其如附表1編號3 、4 、7 、9 至12犯行部分，先加後減。
  (三)審酌被告3 人正值青年，不思循正當途徑取得財物，恣意竊
    取、搶奪或強盜他人財物，殊不足取，被告甲○○、乙○○
    否認強盜犯行，此部分之犯後態度可議；惟考以被告丙○○
    坦承全部犯行，被告甲○○、乙○○坦承竊盜及搶奪犯行，
    被告甲○○、丙○○分別主動供出如(三)10.所示之犯行，本件
    不法所得物品之價值，犯罪之動機、方法及被害人所受損害
    等一切情狀，各量處如附表1 所示之刑，並分別定其應執行
    刑。
  (四)沒收部分：
  1.扣案之T 型扳手貳支、手套參雙，均係被告甲○○所有，且
    供犯如附表1 編號1 至3 、5 、7 、12所示犯行所用之物；
    扣案之藍色短袖上衣、黑色長褲（附表3 編號7 部分）各1
    件，均係被告甲○○所有，供犯如附表1 編號4 、6 、8 至
    11所示犯行所用之物，業據被告甲○○坦承在卷，爰均依刑
    法第38條第1 項第2 款規定，宣告沒收。扣案之黑色長褲（
    附表2 編號1 部分）、深藍色上衣各1 件，係被告丙○○所
    有，供其與被告甲○○共犯如附表1 編號4 犯行所用之物，
    亦經被告丙○○坦承在卷，參諸共犯連帶沒收之法理，依刑
    法第38條第1 項第2 款規定，併於被告甲○○如附表1 編號
    4 所示犯行之主文項下，宣告沒收。
  2.扣案之黑色長褲（附表2 編號1 部分）、深藍色上衣各1 件
    ，均係被告丙○○所有供如附表1 編號4 犯行所用之物，爰
    均依刑法第38條第1 項第2 款規定，宣告沒收。扣案之T 型
    扳手貳支、手套參雙，均係被告甲○○所有，供其與被告丙○○共犯如附表1 編號2 、3 、7 、12所示犯行所用之物；
    扣案之藍色短袖上衣、黑色長褲（附表3 編號7 部分）各1
    件，均係被告甲○○所有，供其與被告丙○○共犯如附表1
    編號4 、8 至11所示犯行所用之物，參諸共犯連帶沒收之法
    理，均依刑法第38條第1 項第2 款規定，併於被告丙○○之
    上開犯行主文項下，宣告沒收。
  3.扣案之T 型扳手貳支、手套參雙，均係被告甲○○所有，供
    其與被告乙○○共犯如附表1 編號5 所示犯行所用之物；扣
    案之藍色短袖上衣、黑色長褲（附表3 編號7 部分）各1 件
    ，係被告甲○○所有，供其與被告乙○○共犯如附表1 編號
    6 所示犯行所用之物，參諸共犯連帶沒收之法理，均依刑法
    第38條第1 項第2 款規定，併於被告乙○○之上開犯行主文
    項下，宣告沒收。
據上論斷，應依刑事訴訟法第299 條第1 項前段，刑法第28條、
第321 條第1 項第3 款、第4 款、第2 項、第325 條第1 項、第
330 條第1 項、第354 條、第55條、第47條第1 項、第62條前段
、第25條第2 項、第51條第5 款，第38條第1 項第2 款，判決如
主文。
本案經檢察官游淑玟到庭執行職務。
中    華    民    國    97    年    3     月    31    日
                  刑事第十五庭  審判長法  官  方百正
                                      法  官  王碧瑩
                                      法  官  方錦源
以上正本證明與原本無異。
如不服本判決，應於收受送達後10日內向本院提出上訴書狀。
中    華    民    國    97    年    3     月    31    日
                                      書記官  鄧思辰
附表1：
┌──┬───┬────┬──────┬───┬─────┬────────────┬──────────────┐
│編號│行為人│ 時  間 │ 地      點 │被害人│竊盜或搶奪│犯罪方式                │                            │
│    │      │        │            │或告訴│或強盜之財├────────────┤      主            文      │
│    │      │        │            │人    │物        │所犯法條                │                            │
├──┼───┼────┼──────┼───┼─────┼────────────┼──────────────┤
│1 （│甲○○│96年6 月│高雄市三民區│告訴人│ZT-9376 號│甲○○攜帶客觀上足供為兇│甲○○共同犯攜帶兇器竊盜罪，│
│追加│黃偉忠│18日（追│本松街67號前│寅○○│自用小客車│器使用之T 型扳手2 支，將│未遂，處有期徒刑肆月。扣案之│
│起訴│（黃偉│加起訴書│            │      │（未遂）  │其中1 支扳手交付黃偉忠，│T 型扳手貳支、手套參雙，均沒│
│書犯│忠部分│誤載為8 │            │      │          │由黃偉忠撬開寅○○所有之│收。                        │
│罪事│由檢察│日）凌晨│            │      │          │車號ZT -9376號自用小客車│                            │
│實一│官另案│2 時58分│            │      │          │左側車門之方式，進入該車│                            │
│）  │偵辦）│許      │            │      │          │輛企圖竊車，並撬壞電門鎖│                            │
│    │      │        │            │      │          │，足生損害於寅○○，王裕│                            │
│    │      │        │            │      │          │鑫則在一旁把風，因黃偉忠│                            │
│    │      │        │            │      │          │無法發動該車，而未得手。│                            │
│    │      │        │            │      │          ├────────────┤                            │
│    │      │        │            │      │          │刑法第321 條第2 項、第1 │                            │
│    │      │        │            │      │          │項第3 款、第354條       │                            │
├──┼───┼────┼──────┼───┼─────┼────────────┼──────────────┤
│2 （│甲○○│96年8 月│高雄市三民區│被害人│遠通ETC 電│甲○○攜帶客觀上足供為兇│甲○○犯攜帶兇器竊盜罪，處有│
│起訴│      │22日晚間│大昌二路462 │庚○○│子計費機1 │器使用之上開T 型扳手2支 │期徒刑肆月。扣案之T 型扳手貳│
│書附│      │10時許  │巷26弄口    │      │台、現金10│，並以其中1 支扳手撬開吳│支、手套參雙，均沒收。      │
│表編│      │        │            │      │0元、SONY │惠雯所使用之車號9698-M F│                            │
│號1 │      │        │            │      │ERICSSON廠│號自用小客車，竊取車內物│                            │
│）  │      │        │            │      │牌手機之車│品（毀損部分，未據告訴）│                            │
│    │      │        │            │      │內耳機1 組│。                      │                            │
│    │      │        │            │      │、高速公路├────────────┤                            │
│    │      │        │            │      │回數票4 張│刑法第321 條第1 項第3 款│                            │
│    │      │        │            │      │。        │                        │                            │
├──┼───┼────┼──────┼───┼─────┼────────────┼──────────────┤
│3 （│甲○○│96年9 月│高雄縣鳳山市│被害人│車號1853-T│甲○○攜帶客觀上足供為兇│(1)甲○○共同犯攜帶兇器竊盜罪│
│起訴│丙○○│17日晚間│濱山街55巷25│辰○○│G 之自用小│器使用之上開T 型扳手2支 │  ，處有期徒刑捌月。扣案之T │
│書附│      │10時許  │號前        │      │客車。    │，並由甲○○以其中1 支扳│  型手貳支、手套參雙，均沒收│
│表編│      │        │            │      │          │手撬開辰○○所使用之車號│  。                        │
│號2 │      │        │            │      │          │1853 -TG號自用小客車，張│(2)丙○○共同犯攜帶兇器竊盜罪│
│）  │      │        │            │      │          │竣傑則在一旁把風，由王裕│  ，累犯，處有期徒刑陸月。扣│
│    │      │        │            │      │          │鑫發動電門，駕駛該車離去│  案之T 型扳手貳支、手套參雙│
│    │      │        │            │      │          │之方式，竊得該車（毀損部│  ，均沒收。                │
│    │      │        │            │      │          │分，未據告訴）。        │                            │
│    │      │        │            │      │          ├────────────┤                            │
│    │      │        │            │      │          │刑法第321 條第1 項第3 款│                            │
├──┼───┼────┼──────┼───┼─────┼────────────┼──────────────┤
│4 （│甲○○│96年9 月│高雄市左營區│被害人│手提包1 個│由丙○○駕駛竊得之車號18│(1)甲○○共同犯搶奪罪，處有期│
│起訴│丙○○│18日凌晨│自由二路118 │癸○○│（內有LV皮│53-TG 號之自用小客車，搭│  徒刑拾月。扣案之藍短袖上衣│
│書附│      │0 時15分│號前        │      │夾1 個、信│載丙○○，行經癸○○行走│  、深藍色上衣各壹件、黑色長│
│表編│      │許      │            │      │用卡7 張、│之路旁，由甲○○下車行搶│  褲共貳件，均沒收。        │
│號3 │      │        │            │      │現金卡2 張│癸○○之手提包1 個。    │(2)丙○○共同犯搶奪罪，累犯，│
│）  │      │        │            │      │、提款卡3 │                        │  處有期徒刑柒月。扣案之藍短│
│    │      │        │            │      │張現金9000│                        │  袖上衣、深藍色上衣各壹件、│
│    │      │        │            │      │元）      ├────────────┤  黑色長褲共貳件，均沒收。  │
│    │      │        │            │      │          │刑法第325 條第1 項      │                            │
├──┼───┼────┼──────┼───┼─────┼────────────┼──────────────┤
│5 （│甲○○│96年9 月│高雄縣興達港│被害人│車號不詳之│由甲○○駕駛車號不詳之自│(1)甲○○犯結夥三人攜帶兇器竊│
│追加│乙○○│27日凌晨│附近        │不詳之│白色自用小│用小客車，搭載乙○○、少│  盜罪，處有期徒刑伍月。扣案│
│起訴│少年李│1 、2 時│            │成年人│客車。    │年李○瑋，行經前開地點，│  之T 型扳手貳支、手套參雙，│
│書犯│○瑋（│許      │            │      │          │甲○○攜帶客觀上足供為兇│  均沒收。                  │
│罪事│姓名、│        │            │      │          │器使用之上開T 型扳手2支 │(2)乙○○犯結夥三人攜帶兇器竊│
│實二│年籍詳│        │            │      │          │，將其中1 支扳手交予少年│  盜罪，處有期徒刑玖月。扣案│
│）  │卷）  │        │            │      │          │李○瑋，由李○瑋以該扳手│  之T 型扳手貳支、手套參雙，│
│    │      │        │            │      │          │撬開該不詳車號之自用小客│  均沒收。                  │
│    │      │        │            │      │          │車，丙○○、乙○○則在一│                            │
│    │      │        │            │      │          │旁把風，待發動電門後，由│                            │
│    │      │        │            │      │          │乙○○駕駛該車離去之方式│                            │
│    │      │        │            │      │          │，竊得該車。            │                            │
│    │      │        │            │      │          ├────────────┤                            │
│    │      │        │            │      │          │刑法第321 條第1 項第3 款│                            │
│    │      │        │            │      │          │、第4款                 │                            │
├──┼───┼────┼──────┼───┼─────┼────────────┼──────────────┤
│6 （│甲○○│96年9 月│高雄縣橋頭鄉│被害人│(1)戊○○所│甲○○、乙○○及少年李○│(1)甲○○犯結夥三人以上強盜罪│
│起訴│乙○○│27日凌晨│成功南路367 │戊○○│有之手提包│瑋共同竊得編號5 之車輛後│  ，處有期徒刑柒年參月。扣案│
│書附│少年李│3時許   │公里處      │己○○│1個 （內有│，由乙○○駕駛上開車輛，│  之藍短袖上衣、黑色長褲各壹│
│表編│○瑋  │        │            │      │VK 牌 手機│另由甲○○駕駛車號不詳之│  件，均沒收。              │
│號4 │      │        │            │      │1 支、金額│黑色自小客車，搭載少年李│(2)乙○○犯結夥三人以上強盜罪│
│）  │      │        │            │      │不詳之現金│○瑋，行經高雄縣橋頭鄉成│  ，處有期徒刑柒年參月。扣案│
│    │      │        │            │      │及證件、MA│功南路367 公里處，甲○○│  之藍短袖上衣、黑色長褲各壹│
│    │      │        │            │      │C 牌化妝品│、乙○○及李○瑋見戊○○│  件，均沒收。              │
│    │      │        │            │      │）。      │騎乘車號291-QAL 號輕型機│                            │
│    │      │        │            │      │(2)己○○未│車，搭載己○○，行駛於前│                            │
│    │      │        │            │      │有財物損失│，認有機可趁，共同基於意│                            │
│    │      │        │            │      │（未遂）。│圖為自己不法所有之犯意聯│                            │
│    │      │        │            │      │          │絡，結夥3 人以上，先由徐│                            │
│    │      │        │            │      │          │瑛宗駕車逼近戊○○之機車│                            │
│    │      │        │            │      │          │，並將車輛橫駛在機車前方│                            │
│    │      │        │            │      │          │，迫使機車停下後，甲○○│                            │
│    │      │        │            │      │          │所駕行駛在後之車輛，因煞│                            │
│    │      │        │            │      │          │車不及，撞擊機車後方，致│                            │
│    │      │        │            │      │          │戊○○、己○○人車倒地未│                            │
│    │      │        │            │      │          │成傷（機車毀損部分，未據│                            │
│    │      │        │            │      │          │告訴）。少年李○瑋即下車│                            │
│    │      │        │            │      │          │高喊：搶劫！把錢拿出來等│                            │
│    │      │        │            │      │          │語。甲○○亦於車上高喊：│                            │
│    │      │        │            │      │          │趕快把錢拿出來等語。之後│                            │
│    │      │        │            │      │          │，少年李○瑋試圖扳開機車│                            │
│    │      │        │            │      │          │座墊未果，乙○○見狀，乃│                            │
│    │      │        │            │      │          │下車走向戊○○、己○○，│                            │
│    │      │        │            │      │          │面向其2 人，站在2 人中間│                            │
│    │      │        │            │      │          │，以雙手分別攬住戊○○、│                            │
│    │      │        │            │      │          │己○○之頸部，迫使其2 人│                            │
│    │      │        │            │      │          │往內靠近，並以：趕快把錢│                            │
│    │      │        │            │      │          │拿出來等語等強暴、脅迫方│                            │
│    │      │        │            │      │          │式，致使戊○○、己○○不│                            │
│    │      │        │            │      │          │能抗拒。續由少年李○瑋繼│                            │
│    │      │        │            │      │          │續扳動機車座墊，直至少年│                            │
│    │      │        │            │      │          │李○瑋扳開機車座墊，取出│                            │
│    │      │        │            │      │          │戊○○之皮包後，乙○○始│                            │
│    │      │        │            │      │          │放開戊○○、己○○，未搶│                            │
│    │      │        │            │      │          │得己○○財物後，即與王裕│                            │
│    │      │        │            │      │          │鑫分乘上開車輛，由王玉鑫│                            │
│    │      │        │            │      │          │搭載少年李○瑋離去。所得│                            │
│    │      │        │            │      │          │財物由甲○○3 人朋分花用│                            │
│    │      │        │            │      │          │，甲○○另分得VK牌手機1 │                            │
│    │      │        │            │      │          │支。                    │                            │
│    │      │        │            │      │          ├────────────┤                            │
│    │      │        │            │      │          │刑法第330 條第1 項、同條│                            │
│    │      │        │            │      │          │第2項、第1項。          │                            │
├──┼───┼────┼──────┼───┼─────┼────────────┼──────────────┤
│7 （│甲○○│96年10月│高雄市鼓山區│告訴人│車號9355-X│甲○○攜帶客觀上足供為兇│(1)甲○○共同犯攜帶兇器竊盜罪│
│起訴│丙○○│4 日凌晨│美術南三路61│卯○○│A 號自用小│器使用之上開T 型扳手2支 │  ，處有期徒刑捌月。扣案之T │
│書附│      │2時許   │號前        │      │客車（內有│，並由甲○○以其中1 支扳│  型扳手貳支、手套參雙，均沒│
│表編│      │        │            │      │防滑墊1 個│手撬開卯○○所使用之車號│  收。                      │
│號5 │      │        │            │      │、高速公路│9355-XA 號自用小客車，張│(2)丙○○共同犯攜帶兇器竊盜罪│
│）  │      │        │            │      │回數票10張│竣傑則在一旁把風，由王裕│  ，累犯，處有期徒刑陸月。扣│
│    │      │        │            │      │、CD盒1 個│鑫發動電門，駕駛該車離去│  案之T 型扳手貳支、手套參雙│
│    │      │        │            │      │、CD56片、│之方式，竊得該車。      │  ，均沒收。                │
│    │      │        │            │      │芳香劑1 瓶│                        │                            │
│    │      │        │            │      │、香水1 瓶│                        │                            │
│    │      │        │            │      │、MOMO熊1 │                        │                            │
│    │      │        │            │      │隻、巫毒娃│                        │                            │
│    │      │        │            │      │娃2個）。 │                        │                            │
│    │      │        │            │      │          ├────────────┤                            │
│    │      │        │            │      │          │刑法第321 條第1項第3款  │                            │
├──┼───┼────┼──────┼───┼─────┼────────────┼──────────────┤
│8 （│甲○○│96年10月│高雄市左營區│被害人│皮包1 個（│甲○○、丙○○竊得車號93│(1)甲○○共同犯搶奪罪，處有期│
│起訴│丙○○│4 日凌晨│重清路150 號│黃楊麗│內有現金  │55-XA 號自用小客車後，將│  徒刑拾月。扣案之藍短袖上衣│
│書附│      │2 時55分│前          │茜    │1,400 元、│該車輛交由不知情之王傑仁│  、黑色長褲各壹件，均沒收。│
│表編│      │許      │            │      │信用卡2 張│駕駛時，不慎撞傷黃楊麗茜│(2)丙○○共同犯搶奪罪，累犯，│
│號6 │      │        │            │      │、印章1 枚│，甲○○與丙○○2 人臨時│  處有期徒刑壹年。扣案之藍短│
│）  │      │        │            │      │、帳單2 張│起意，甲○○下車後，站在│  袖上衣、黑色長褲各壹件，均│
│    │      │        │            │      │）。      │黃楊麗茜左側看住黃楊麗茜│  沒收。                    │
│    │      │        │            │      │          │，丙○○下車後走至黃楊麗│                            │
│    │      │        │            │      │          │茜右側搶奪皮包後，駕車離│                            │
│    │      │        │            │      │          │去，得款由甲○○、丙○○│                            │
│    │      │        │            │      │          │2人平分。               │                            │
│    │      │        │            │      │          ├────────────┤                            │
│    │      │        │            │      │          │刑法第325條第1項        │                            │
├──┼───┼────┼──────┼───┼─────┼────────────┼──────────────┤
│9 （│甲○○│96年10月│高雄縣鳳山市│被害人│手提包1 個│甲○○騎乘車號PR3-935 號│(1)甲○○共同犯搶奪罪，處有期│
│追加│丙○○│12日下午│五權南路、自│子○○│（內有手機│之機車，搭載丙○○，見陳│  徒刑陸月。扣案之藍短袖上衣│
│起訴│      │2 時10分│由路口      │      │2 支、現金│鳳蚵手提皮包進入停放於該│  、黑色長褲各壹件，均沒收。│
│書犯│      │許      │            │      │800 元、國│路口之車號8S-4082 號自用│(2)丙○○共同犯搶奪罪，累犯，│
│罪事│      │        │            │      │民身分證、│小客車內，由丙○○下車開│  處有期徒刑柒月。扣案之藍短│
│實三│      │        │            │      │駕駛執照、│啟該車輛之右前門，搶奪陳│  袖上衣、黑色長褲各壹件，均│
│）  │      │        │            │      │行車執照）│鳳蚵之皮包後，跑回機車，│  沒收。                    │
│    │      │        │            │      │。        │2 人共乘該機車離去。    │                            │
│    │      │        │            │      │          ├────────────┤                            │
│    │      │        │            │      │          │刑法第325條第1項        │                            │
├──┼───┼────┼──────┼───┼─────┼────────────┼──────────────┤
│10（│甲○○│96年10月│高雄市苓雅區│被害人│手提包1 個│丙○○騎乘車號PR3-935 號│(1)甲○○共同犯搶奪罪，處有期│
│起訴│丙○○│12日下午│中正二路56巷│辛○○│（內有現金│之機車，搭載甲○○，見吳│  徒刑拾月。扣案之藍短袖上衣│
│書附│      │2 時55分│口          │      │6,000 元、│碧珠騎乘車號ZIA-932 號機│  、黑色長褲各壹件，均沒收。│
│表編│      │許      │            │      │銀行存摺1 │車行經該巷口，由丙○○下│(2)丙○○共同犯搶奪罪，累犯，│
│號7 │      │        │            │      │本、手機1 │車搶奪辛○○置於機車腳踏│  處有期徒刑柒月。扣案之藍短│
│）  │      │        │            │      │支）。    │板之手提包後，跑回機車，│  袖上衣、黑色長褲各壹件，均│
│    │      │        │            │      │          │2 人共乘該機車離去。    │  沒收。                    │
│    │      │        │            │      │          ├────────────┤                            │
│    │      │        │            │      │          │刑法第325條第1項        │                            │
├──┼───┼────┼──────┼───┼─────┼────────────┼──────────────┤
│11（│甲○○│96年10月│高雄市苓雅區│被害人│手提包1 個│甲○○騎乘車號PR3-935 號│(1)甲○○共同犯搶奪罪，處有期│
│起訴│丙○○│15日下午│文橫二路88之│壬○○│（內有信用│之機車，搭載丙○○，見林│  徒刑拾月。扣案之藍短袖上衣│
│書附│      │2 時45分│3號前       │      │卡2 張、駕│鈺雯行經該地點，由丙○○│  、黑色長褲各壹件，均沒收。│
│表編│      │許      │            │      │駛執照、健│下車搶奪壬○○之手提包後│(2)丙○○共同犯搶奪罪，累犯，│
│號8 │      │        │            │      │保卡、現金│，跑回機車，2 人共乘該機│  處有期徒刑柒月。扣案之藍短│
│）  │      │        │            │      │7 千餘元、│車離去。                │  袖上衣、黑色長褲各壹件，均│
│    │      │        │            │      │手機1 支）├────────────┤  沒收。                    │
│    │      │        │            │      │。        │刑法第325條第1項        │                            │
├──┼───┼────┼──────┼───┼─────┼────────────┼──────────────┤
│12（│甲○○│96年10月│高雄市三民區│被害人│車號0169-X│甲○○攜帶客觀上足供為兇│(1)甲○○共同犯攜帶兇器竊盜罪│
│起訴│丙○○│16日晚間│修武街294 號│葉石素│C 號自用小│器使用之上開T 型扳手2 支│  處有期徒刑捌月。扣案之T型 │
│書附│      │9 時50分│前          │貞    │客車      │，以其中1 支扳手撬開葉石│  扳手貳支、手套參雙，均沒收│
│表編│      │許      │            │      │          │素貞所有之車號0169-XC 號│  。                        │
│號9 │      │        │            │      │          │自用小客車車門（毀損部分│(2)丙○○共同犯攜帶兇器竊盜罪│
│）  │      │        │            │      │          │，未據告訴），丙○○則在│  ，累犯，處有期徒刑陸月。扣│
│    │      │        │            │      │          │一旁把風，由甲○○發動電│  案之T 型扳手貳支、手套參雙│
│    │      │        │            │      │          │門，駕駛該車離去之方式，│  ，均沒收。                │
│    │      │        │            │      │          │竊得該車。              │                            │
│    │      │        │            │      │          ├────────────┤                            │
│    │      │        │            │      │          │刑法第321 條第1項第3款  │                            │
└──┴───┴────┴──────┴───┴─────┴────────────┴──────────────┘
附表2
┌──┬──────┬──┬──┐
│編號│品名        │數量│單位│
├──┼──────┼──┼──┤
│ 1  │黑色長褲    │1   │件  │
├──┼──────┼──┼──┤
│ 2  │深藍色上衣  │1   │件  │
├──┼──────┼──┼──┤
│ 3  │黑色口罩    │1   │付  │
├──┼──────┼──┼──┤
│ 4  │行動電話    │2   │支  │
└──┴──────┴──┴──┘
附表3
┌──┬───────┬─────┬─────┐
│編號│品名          │數量      │單位      │
├──┼───────┼─────┼─────┤
│ 1  │行動電話      │10        │支        │
├──┼───────┼─────┼─────┤
│ 2  │MOMO熊        │1         │個        │
├──┼───────┼─────┼─────┤
│ 3  │T字型扳手     │2         │支        │
├──┼───────┼─────┼─────┤
│ 4  │鴨舌帽        │3         │頂        │
├──┼───────┼─────┼─────┤
│ 5  │高速公路回數票│22        │張        │
├──┼───────┼─────┼─────┤
│ 6  │藍色短袖上衣  │1         │件        │
├──┼───────┼─────┼─────┤
│ 7  │黑色長褲      │1         │件        │
├──┼───────┼─────┼─────┤
│ 8  │甲基安非他命  │1         │包        │
├──┼───────┼─────┼─────┤
│ 9  │黑色布手套    │3         │雙        │
├──┼───────┼─────┼─────┤
│10  │黑色口罩      │1         │個        │
├──┼───────┼─────┼─────┤
│11  │LV牌止滑墊    │1         │個        │
├──┼───────┼─────┼─────┤
│12  │LV皮夾        │1         │個        │
├──┼───────┼─────┼─────┤
│13  │GUCCI牌手提包 │1         │個        │
└──┴───────┴─────┴─────┘
附錄法條：
中華民國刑法第321條
犯竊盜罪而有左列情形之一者，處6 月以上、5 年以下有期徒刑
：
一、於夜間侵入住宅或有人居住之建築物、船艦或隱匿其內而犯
    之者。
二、毀越門扇、牆垣或其他安全設備而犯之者。
三、攜帶兇器而犯之者。
四、結夥三人以上而犯之者。
五、乘火災、水災或其他災害之際而犯之者。
六、在車站或埠頭而犯之者。
前項之未遂犯罰之
中華民國刑法第325條
意圖為自己或第三人不法之所有，而搶奪他人之動產者，處6 月
以上、5年以下有期徒刑。
因而致人於死者，處無期徒刑或7 年以上有期徒刑。致重傷者，
處3年以上、10年以下有期徒刑。
第1項之未遂犯罰之。
中華民國刑法第330條
犯強盜罪而有第321 條第1 項各款情形之一者，處7 年以上有期
徒刑。
前項之未遂犯罰之。
中華民國刑法第354條
毀棄、損壞前2 條以外之他人之物或致令不堪用，足以生損害於
公眾或他人者，處2年以下有期徒刑、拘役或5百元以下罰金。


司法院資訊處製作；財團法人民間司法改革基金會備份。
